臺灣基隆地方法院基隆簡易庭小額民事判決
110年度基小字第1333號
原      告  國泰世紀產物保險股份有限公司

法定代理人  陳萬祥  
訴訟代理人  張家綸  
            高健銘  
被      告  許博鈞  




法定代理人  許鐘堃  
            鄭莉馨  
上列當事人間損害賠償事件，本院於民國110年8月11日辯論終結
，判決如下：
    主      文
被告應給付原告新臺幣肆萬玖仟伍佰捌拾柒元，及自民國一百一
十年七月十六日起至清償日止，按週年利率百分之五計算之利息
。
原告其餘之訴駁回。
訴訟費用新臺幣壹仟元，其中新臺幣伍佰壹拾肆元由被告負擔，
餘由原告負擔。
本判決第一項得假執行。但被告如以新臺幣肆萬玖仟伍佰捌拾柒
元為原告預供擔保，得免為假執行。
    事實及理由
一、原告主張：
    被告於民國109年3月5日下午6時55分左右，無照駕駛MTL-38
    28號車輛，途經基隆市仁愛區南榮路與龍安街口，未依標線
    指示並且超速行駛，以致撞及訴外人宥登企業社所有並由訴
    外人謝明凱駕駛之ATQ-5313號自用小貨車（下稱系爭車輛）
    ；因系爭車輛已由訴外人宥登企業社向原告投保車體損失險
    ，上開保險事故亦係發生在保險期間，原告遂依保險契約之
    約定，給付系爭車輛必要修復費用總計新臺幣（下同）96,4
    72元（工資：44,376元；零件：52,096元），並依法取得代
    位求償之權。為此，爰依保險代位以及民法侵權行為之法律
    關係，提起本件損害賠償之訴，並聲明：被告應給付原告96
    ,472元，及自起訴狀繕本送達之翌日起至清償日止，按週年
    利率5%計算之利息。
二、被告答辯：
　　原告請求金額過高。
三、本院判斷：
  ㈠查被告於109年3月5日下午6時55分左右，無照騎乘MTL-3828
    號普通重型機車，沿基隆市龍安街往南榮路方向行駛，途經
    設有「分向限制線」並臨近南榮路口之路段，疏未注意標線
    指示，貿然跨越分向限制線並侵入對向車道，適有訴外人謝
    明凱駕駛訴外人宥登企業社所有之系爭車輛沿南榮路左轉龍
    安街駛抵該處，被告駕駛車輛遂與系爭車輛發生對撞，導致
    系爭車輛受有車體損害等事實，除經原告提出基隆市警察局
    道路交通事故當事人登記聯單、系爭車輛行車執照等件為證
    ，並據本院職權查詢公路監理電子閘門紀錄暨向基隆市警察
    局函調事故資料確認屬實，有公路監理電子閘門查詢紙本、
    基隆市警察局110年7月5日基警交字第1100041187號函暨道
    路交通事故現場圖、道路交通事故調查報告表㈠㈡、道路交通
    事故談話紀錄表、道路交通事故初步分析研判表、基隆市警
    察局舉發違反道路交通管理事件通知單、員警蒐證照片等件
    在卷足考；復據本院提示上揭事故資料予兩造當庭確認無訛
    。是依上開證據調查結果，堪信「被告無照駕駛、跨越分向
    限制線侵入對向車道」，即為上揭交通事故之肇事原因。
  ㈡按「汽車駕駛執照為駕駛汽車之許可憑證，由駕駛人向公路
    監理機關申請登記，考驗及格後發給之。汽車駕駛人經考驗
    及格，未領取駕駛執照前，不得駕駛汽車。」「駕駛人駕駛
    汽車，…應遵守道路交通標誌、標線、號誌之指示…」「分向
    限制線，用以劃分路面成雙向車道，禁止車輛跨越行駛，並
    不得迴轉。」道路交通安全規則第50條第1項、第90條第1項
    、道路交通標誌標線號誌設置規則第165條第1項訂有明文；
    又上開規定旨在保障公眾行車安全，核屬保護他人之法律，
    倘有違反，即應推定為有過失（民法第184條第2項規定參照
    ）。查被告於旨揭時、地，無照駕駛兼未注意標線指示，以
    致侵入對向車道撞擊系爭車輛，導致系爭車輛受有車體損害
    （參見前揭㈠所述），則被告自係明確違反道路交通安全規
    則之相關規定，其有過失甚明；且被告於旨揭時、地，違反
    交通法規而生事故，是其過失行為與系爭車輛之車體損害間
    ，自有相當因果關係存在。第按因故意或過失，不法侵害他
    人之權利者，負損害賠償責任；汽車、機車或其他非依軌道
    行駛之動力車輛，在使用中加損害於他人者，駕駛人應賠償
    因此所生之損害，民法第184條第1項前段、第191條之2前段
    亦有明定；本件被告既有過失，其過失行為與系爭車輛之車
    體損害復有相當因果關係，則被告自應依法對系爭車輛之所
    有人即訴外人宥登企業社負損害賠償責任。
  ㈢按損害賠償祇應填補被害人實際損害，保險人代位被害人請
    求損害賠償時，依保險法第53條第1項規定，如其損害額超
    過或等於保險人已給付之賠償金額，固得就其賠償之範圍，
    代位請求賠償，如其損害額小於保險人已給付之賠償金額，
    則保險人所得代位請求者，即祇以該損害額為限（最高法院
    65年台上字第2908號判例意旨、83年度台上字第806號判決
    意旨參照）。蓋保險給付請求權之發生，係以保險契約為其
    基礎；至保險人於給付保險金以後，雖得代位行使被保險人
    對於第三人之請求權，然此實係基於保險法第53條第1項之
    規定，是其二者之賠償範圍，本非必然一致，苟被保險人對
    於第三人之請求權有一定限額者，就令保險人給付之賠償金
    額已經超過此項限額，然因保險人係依保險法第53條第1項
    規定，依債權移轉之法律關係對第三人主張權利，核其所得
    請求之範圍，自仍以被保險人原得對第三人請求之額度為限
    。又物之所有人依民法第196條規定請求物被毀損所減少之
    價額，固得以修復費用為估定之標準，惟以必要者為限，即
    修理材料以新品換舊品，應予折舊（最高法院77年第9次民
    事庭會議決議參照）。本件原告主張訴外人楊茵茵業向原告
    投保車體損失險，系爭車禍即保險事故發生在保險期間，原
    告遂依保險契約之約定，給付系爭車輛必要修復費用合計96
    ,472元（工資：44,376元；零件：52,096元）等情，業據提
    出與其主張相符之車險已未決查詢資料、車損照片、南港鈑
    噴廠鈑噴估價單、統一發票等件為據，經核無訛；至被告雖
    辯稱原告求償金額過高云云，然細繹本院向基隆市警察局函
    調之事故資料，其上所示系爭車輛之損傷部位，經核尚與原
    告所執車損照片暨南港鈑噴廠鈑噴估價單所載之修繕品項大
    致相符，兼之被告除空言抗辯以外，亦不能提出其他適切之
    證據以佐其實，則本院當難祇因被告輕微擦撞、辯稱金額過
    高云云，即無端挑剔原告有所依據之費用主張。惟原告既曾
    當庭表當庭表明其同意零件計扣折舊、此部分請本院依規定
    予以核算等語（見本院110年8月11日言詞辯論筆錄），故本
    件尚可推認原告主張之訴外人宥登企業社損害額，應予扣減
    折舊方屬合理。本院參酌系爭車輛行車執照之記載，僅知系
    爭車輛乃104年3月出廠，而不知其確切之出廠日期，故推定
    系爭車輛為104年3月15日出廠，是自104年3月15日起，至系
    爭車禍發生日即109年3月5日止，系爭車輛之使用時間為4年
    11個月又20日。再參考行政院公布之固定資產耐用年數表，
    其他業用客車耐用年數為五年（財政部106年2月3日台財稅
    字第10604512060號函附之固定資產耐用年數表參看），依
    定率遞減法計算，系爭車輛之零件部分，每年折舊千分之三
    六九，是依營利事業所得稅查核準則第95條第6款、第8款：
    「固定資產提列折舊採用定率遞減法者，以一年為計算單位
    ，其使用期間未滿一年者，按實際使用之月數相當於全年之
    比例計算之，不滿一月者，以月計」之方法核算，系爭車輛
    「零件」經折舊後之殘值為5,211元【計算式：第1年折舊
    值：52,096元×0.369＝19,223元，元以下四捨五入，以下均
    同；第2年折舊值：（52,096元－19,223元）×0.369＝12,130
    元；第3年折舊值：（52,096元－19,223元－12,130元）×0.36
    9＝7,654元；第4年折舊值：（52,096元－19,223元－12,130元
    －7,654元）×0.369＝4,830元；第5年折舊值：（52,096元－19
    ,223元－12,130元－7,654元－4,830元）×0.369×12/12＝3,048
    元。折舊後之零件殘值：52,096元－（19,223元＋12,130元＋
    7,654元＋4,830元＋3,048元）＝5,211元】。從而，倘以系爭
    車輛「零件」經折舊後之殘值5,211元，加上不應計列折舊
    之工資44,376元，堪認訴外人宥登企業社因系爭車損所受之
    財產損害，合計應為49,587元【計算式：5,211元＋44,376元
    ＝49,587元】。準此，訴外人宥登企業社所得對被告請求賠
    償之範圍，自係以49,587元之金額為限；又原告雖已依保險
    契約對訴外人宥登企業社給付96,472元，然原告既依保險法
    第53條規定，本於債權移轉之法律關係對被告主張權利，則
    原告所得請求之範圍，自亦以訴外人宥登企業社本得對被告
    請求之額度即49,587元為限。
四、從而，原告基於侵權行為及保險代位求償之法律關係，請求
    被告給付49,587元，及自起訴狀繕本送達翌日即110年7月16
    日起至清償日止，按週年利率5%計算之利息，為有理由，應
    予准許；至逾上開金額之請求，於法無據，為無理由，應予
    駁回。
五、本件第一審裁判費為1,000元，此外核無其他費用支出，是
    其訴訟費用額確定為1,000元，爰依職權確定前開訴訟費用
    ，由兩造按其勝敗比例負擔。
六、本判決原告勝訴部分，係適用小額訴訟程序所為被告敗訴之
    判決，依民事訴訟法第436條之20之規定，應依職權宣告假
    執行，併酌情宣告被告預供相當之擔保金額後，得免為假執
    行。
七、據上論結，本件原告之訴為一部有理由，一部無理由，依民
    事訴訟法第436條之19第1項、第436條之20、第436條之23、
    第436條第2項、第87條第1項、第79條、第392條第2項，判
    決如主文。
中　　華　　民　　國　　110 　年　　8 　　月　　12　　日
                  基隆簡易庭法  官   王慧惠
以上正本係照原本作成。　　　　　　　　　   
對於本件判決如有不服，應於收受送達後20日內向本院提出上訴
書狀，上訴於本院合議庭，並按他造當事人之人數附具繕本。
當事人之上訴，非以判決違背法令為理由不得為之，上訴狀應記
載上訴理由，表明下列各款事項：
㈠原判決所違背之法令及其具體內容。
㈡依訴訟資料可認為原判決有違背法令之具體事實。
如委任律師提起上訴者，應一併繳納上訴審裁判費。　　
中　　華　　民　　國　　110 　年　　8 　　月　　12　　日
                            書記官   姚安儒